臺灣彰化地方法院民事判決
110年度訴字第661號
原      告  盧享利  

訴訟代理人  劉瑩玲律師
被      告  許瓊湘  
            許東英  

            許振坤  
上二人共同
訴訟代理人  許進富  
被      告  許木柱  
            許進行  
            林保財  
            蕭麗珠（即許摘繼承人）

            蕭麗娟（即許摘繼承人）

            蕭麗雲（即許摘繼承人）


            許群照（即許摘繼承人）

            蕭振興（即許摘繼承人）

            許進露  
            許進風  
            許進生  
受告知人    黃秋暐  
上列當事人間分割共有物事件，本院於民國111年7月19日言詞辯
論終結，判決如下：
    主  文
被告蕭麗珠、蕭麗娟、蕭麗雲、許群照、蕭振興應就其被繼承人
許摘所遺彰化縣○○鎮○○段0000地號土地，應有部分8分之1，辦理
繼承登記。
兩造共有的彰化縣○○鎮○○段0000地號土地，應予分割如附圖即彰
化縣田中地政事務所收件日期文號民國111年3月23日土丈字第03
27號土地複丈成果圖所示。其中編號Ａ，面積210.96平方公尺土
地，由許東英、許振坤及林保財，應有部分各三分之一共有取得
；編號Ｂ，面積105.48平方公尺土地，由蕭麗珠、蕭麗娟、蕭麗
雲、許群照、蕭振興公同共有取得；編號Ｃ，面積52.74平方公尺
土地，由許木柱取得；編號Ｄ，面積26.37平方公尺土地，由許進
行取得；編號Ｅ，面積26.37平方公尺土地，由許進風取得；編號
Ｆ，面積26.37平方公尺土地，由許進露取得；編號Ｇ，面積26.37
平方公尺土地，由許進生取得；編號Ｈ，面積105.48平方公尺土
地，由許瓊湘取得；編號Ｉ，面積263.70平方公尺土地，由盧享
利取得；編號Ｊ，面積309.05平方公尺土地，由兩造依原應有部
分比例共有取得，作為道路使用。
訴訟費用由兩造依如附表所示負擔。　　
    事實及理由
壹、程序方面　　
一、按分割共有物為固有必要共同訴訟，應由原告以其他共有人
    全體為被告，當事人始適格。又訴狀送達後，原告不得將原
    訴變更或追加他訴，但該訴訟標的對於數人必須合一確定時
    ，追加其原非當事人之人為當事人者，不在此限，民事訴訟
    法第255條第1項第5款定有明文。從而，原告起訴時，彰化
    縣○○鎮○○段0000地號土地（下稱系爭土地）之共有人許摘已
    於起訴前之民國（下同）107年9月3日死亡，應由其繼承人
    蕭麗珠、蕭麗娟、蕭麗雲、許群照、蕭振興繼承其上開土地
    應有部分，有相關戶籍謄本、繼承系統表等在卷可憑，故原
    告於110年8月10日具狀追加前開各該繼承人為被告，係為符
    合本件分割共有物當事人適格之合法必要所為，自應准許。
二、按應有部分有抵押權或質權者，其權利不因共有物之分割而
    受影響，但有下列情形之一者，其權利移存於抵押人或出質
    人所分得之部分：（一）權利人同意分割；（二）權利人已
    參加共有物分割訴訟；（三）權利人經共有人告知訴訟而未
    參加，民法第824條之1第2項定有明文。又訴訟之結果，於
    第三人有法律上利害關係者，法院得於第一審或第二審言詞
    辯論終結前相當時期，將訴訟事件及進行程度以書面通知該
    第三人；前項受通知人得於通知送達後5日內，為第242條第
    1項之請求（即聲請閱卷等）；第1項受通知人得依第58條規
    定參加訴訟者，準用前條（即第67條，受告知人不為參加或
    參加逾時者，視為於得行參加時已參加於訴訟，準用第63條
    之規定，即不得主張本訴訟之裁判不當），民事訴訟法第67
    條之1亦有明文。查系爭土地，被繼承人許摘之應有部分，
    所登記設定之抵押權人黃秋暐，已經本院依原告之請求告知
    訴訟，惟未參加訴訟。從而，依前述說明，此部分抵押權，
    於本判決確定時，自移存於該抵押義務人即許摘之繼承人蕭
    麗珠、蕭麗娟、蕭麗雲、許群照、蕭振興所分得之部分。
三、被告經合法通知，除被告許東英、許振坤、林保財、蕭麗珠
    、許進生於最後言詞辯論期日到場外，餘未到場，核無民事
    訴訟法第386條所列各款情形，應准原告之聲請，由其一造
    辯論而為判決。
貳、實體方面　　
一、原告聲明如主文所示，係主張略以：系爭土地為兩造共有之
    乙種建築用地，應有部分比例如附表所示。系爭土地於兩造
    共有人間並無訂有不分割之期限，亦無因物之使用目的不能
    分割之情形，原告迭商請被告協議分割，均無結果，爰依民
    法第823條第1項、第824條，請求准予分割系爭土地，並同
    意被告許東英、許振坤所提出如附圖即彰化縣田中地政事務
    所收件日期文號111年3月23日土丈字第0327號土地複丈成果
    圖所示之分割方案。此外，因系爭土地共有人許摘死亡後，
    其繼承人即被告蕭麗珠、蕭麗娟、蕭麗雲、許群照、蕭振興
    尚未辦理繼承登記，為利本案之分割，亦應命被告蕭麗珠、
    蕭麗娟、蕭麗雲、許群照、蕭振興應就其被繼承人許摘所遺
    系爭土地，應有部分8分之1，辦理繼承登記等語。
二、被告方面：
　㈠被告許東英、許振坤：主張以如附圖所示之方案，分割系爭
    土地。
　㈡被告林保財及許進生均陳稱：同意如附圖方式分割系爭土地
    。其中被告許進生另稱：希望如附圖所示編號Ｄ部分分給許
    進行，編號Ｅ部分分給許進風，編號Ｆ部分分給許進露，編號
    Ｇ部分分給我等語。
  ㈢被告蕭麗珠（即許摘繼承人）陳稱：我希望我母親許摘原本
    的位置在哪裡，我就分到哪裡，我們就許摘的應有部分尚未
    辦理繼承登記等語。
　㈣其餘被告均未到場，亦未提出書狀作何聲明或陳述。
三、得心證理由：　　
　㈠原告主張兩造共有系爭土地，應有部分如附表所示，無受限
    於法令或共有人之約定不能分割，惟兩造迄未能達成分割協
    議等情，被告不爭執，亦有相符的土地登記謄本、地籍圖謄
    本在卷可稽。本院並會同彰化縣田中地政事務所派員勘測在
    案，各製有本院測量勘驗筆錄及地政事務所現況土地複丈成
    果圖附卷可參，知悉系爭土地之使用分區為鄉村區，使用地
    類別為乙種建築用地，土地西北有一建物原為許摘使用，該
    建物西側有圍牆等情。從而，原告據民法第823條第1項、第
    824條請求法院准予分割系爭土地，係合法應准。此外，分
    割土地屬處分不動產物權之行為，系爭土地許摘之應有部分
    ，原告主張應依民法第759條「因繼承、強制執行、徵收、
    法院之判決或其他非因法律行為，於登記前已取得不動產物
    權者，應經登記，始得處分其物權。」及基於訴訟經濟一向
    之司法實務所許，應先命許摘之繼承人蕭麗珠、蕭麗娟、蕭
    麗雲、許群照、蕭振興辦理繼承登記，自可准許。
　㈡原告主張以如附圖所示分割系爭土地為適當。即將其中編號Ａ
    ，面積210.96平方公尺土地，由許東英、許振坤及林保財，
    應有部分各三分之一共有取得；編號Ｂ，面積105.48平方公
    尺土地，由蕭麗珠、蕭麗娟、蕭麗雲、許群照、蕭振興公同
    共有取得；編號Ｃ，面積52.74平方公尺土地，由許木柱取得
    ；編號Ｄ，面積26.37平方公尺土地，由許進行取得；編號Ｅ
    ，面積26.37平方公尺土地，由許進風取得；編號Ｆ，面積26
    .37平方公尺土地，由許進露取得；編號Ｇ，面積26.37平方
    公尺土地，由許進生取得；編號Ｈ，面積105.48平方公尺土
    地，由許瓊湘取得；編號Ｉ，面積263.70平方公尺土地，由
    盧享利取得；編號Ｊ，面積309.05平方公尺土地，由兩造依
    原應有部分比例共有取得，作為道路使用。經本院審酌系爭
    土地為建地，現況如上，大部分為空地；為利分割後各土地
    取得者之通行應有留設道路之須，且於最後辯論期日，除蕭
    麗珠外，其餘到場之共有人均表示同意如附圖方式分割；雖
    蕭麗珠表示希望分配於土地西北許摘之建物位置，但衡諸該
    建物為簡易、老舊之未保存登記建物，蕭麗珠亦遲至最後言
    詞辯論時才如此陳稱，有延滯訴訟之疪。從而，本院允堪核
    認以如附圖方式分割系爭土地應屬適當，可加採取。
綜上，原告請求分割系爭土地，係合法應准；又原告主張以如附
圖方式分割，本院核認亦屬公平適當，爰准判決如主文所示。
結論：原告之訴有理由，併依民事訴訟法第385條第1項前段、第
80條之1，判決如主文。
中　　華　　民　　國　　111 　年　　8 　　月　　2 　　日
                  民事第三庭    法　官　洪榮謙
以上正本係照原本作成。
如對判決上訴，應於判決送達後20日內向本院提出上訴狀。如委
任律師提起上訴者，應一併繳納上訴審裁判費。
中　　華　　民　　國　　111 　年　　8 　　月　　2 　　日
                                書記官　林盛輝

附表：應有部分及訴訟費用負擔比例。
編號 共有人姓名 應有部分及訴訟費用負擔比例 １ 許摘（107年9月3日歿，繼承人：蕭麗珠、蕭麗娟、蕭麗雲、許群照、蕭振興） 繼承人公同共有 8分之1 （訴訟費用由許摘之繼承人連帶負擔） ２ 許瓊湘 8分之1 ３ 許東英 12分之1 ４ 許振坤 12分之1 ５ 許木柱 16分之1 ６ 許進行 32分之1 ７ 林保財 12分之1 ８ 盧享利 16分之5 ９ 許進露 32分之1 １０ 許進風 32分之1 １１ 許進生 32分之1